【裁判字號】    95,上訴,2236
【裁判日期】    950905
【裁判案由】    毒品危害防制條例
【裁判全文】
臺灣高等法院刑事判決                95年度上訴字第2236號
上  訴  人
即  被  告  甲○○
選任辯護人  湯應欽律師
上列上訴人因毒品危害防制條例案件，不服臺灣臺北地方法院94
年度訴字第1530號，中華民國95年5月26日第一審判決(起訴案號
：臺灣臺北地方法院檢察署94年度偵字第3695號)，提起上訴，本
院判決如下：
    主  文
原判決撤銷。
甲○○販賣第一級毒品未遂，處有期徒刑陸年。
扣案第一級毒品海洛因壹包（淨重計零點玖公克）沒收銷燬之。
海洛因之包裝（重零點壹陸公克）沒收。
    事  實
一、甲○○明知海洛因為毒品危害防制條例第二條第二項第一款
    之第一級毒品，不得販賣，竟基於營利販賣之犯意，於九十
    四年二月二十一日十九時三十分許，以行動電話（號碼00
    00000000）撥打乙○○之行動電話（號碼0000
    000000）與乙○○約定在台北市○○○路五七五號郵
    局附近，以一小包（淨重０點九公克）第一級毒品海洛因售
    價新台幣（下同）三千元價格販賣予乙○○，於欲販賣交付
    上開第一級毒品海洛因予乙○○時，為乙○○之臺南同鄉即
    同在臺北居住之室友丙○○發現，並與之發生爭吵，適經丙○○報警，甲○○隨即將販賣之第一級毒品海洛因藏置在路
    旁車牌號碼為ＷＹＣ─九一六號輕機車後座墊下，嗣為員警
    事現起獲，並扣得上開第一級毒品海洛因一包（淨重零點九
    公克，包裝重０點一六公克），因而販賣毒品未遂。
二、案經臺北市政府警察局中山分局報請臺灣臺北地方法院檢察
    署檢察官偵查起訴。
    理  由
壹、有關證據能力部分：
一、九十二年九月一日施行之刑事訴訟法，已酌採英美法系之傳
    聞法則，於第一百五十九條第一項明定被告以外之人，於審
    判外之言詞或書面陳述，除法律有規定者外，不得作為證據
    ，用以保障被告之反對詰問權。而本法所規定傳聞法則之例
    外，其中就被告以外之人於偵查中向檢察官所為之陳述，因
    檢察官代表國家偵查犯罪時，原則上當能遵守法定程序，且
    被告以外之人如有具結能力，仍應依法具結，以擔保其係據
    實陳述，故於第一百五十九條之一第二項明定「除顯有不可
    信之情況者外」，得為證據；又被告以外之人於檢察事務官
    、司法警察官或司法警察調查中所為之陳述，基於實體發現
    真實之訴訟目的，依第一百五十九條之二規定，如與審判中
    之陳述不符時，經比較結果，其先前之陳述，相對「具有較
    可信之特別情況」，且為證明犯罪事實存否所「必要」者，
    或於審判中有第一百五十九條之三所列死亡等原因而無法或
    拒絕陳述之各款情形之一，經證明其調查中所為陳述絕對「
    具有可信之特別情況」，且為證明犯罪事實之存否所「必要
    」者，亦例外地賦與證據能力。是所謂「顯有不可信性」、
    「相對特別可信性」與「絕對特別可信性」，係指陳述是否
    出於供述者之真意、有無違法取供情事之信用性而言，故應
    就偵查或調查筆錄製作之原因、過程及其功能等加以觀察其
    信用性，據以判斷該傳聞證據是否有顯不可信或有特別可信
    之情況而例外具有證據能力，並非對其陳述內容之證明力如
    何加以論斷，二者之層次有別，不容混淆。
二、證人乙○○、丙○○於警詢中之證述，依刑事訴訟法第一百
    五十九條第一項之規定，固無證據能力；惟該二名證人於原
    審均有到庭作證，而丙○○亦有到本院作證，本院自得參酌
    其於原審及本院審理中暨警詢中之作證證詞，而警詢中之證
    詞，具有較可信之特別情況，且為證明犯罪事實存否所必要
    者，得為證據。查上開證人在警詢中之證述係案發時所為，
    當時所親自見聞，且相較於原審審理時（九十五年三月十日
    及九十五年四月七日）暨本院審理時（九十五年八月二十四
    日）已間隔有一年餘，故警詢時之記憶較審理時清晰，又顯
    較無外力干擾或介入而為陳述，復無陳述有不自由之情況，
    則渠於警詢之證述客觀外部狀況，當有可信性特別情況，應
    可確定。渠等之證述涉及被告是否販賣第一級毒品海洛因之
    事實時，乃證明被告是否犯罪，是渠等證詞對被告犯罪事實
    之存否具有必要性，亦可確定。從而，本院認為該二名證人
    之警詢筆錄具有上述之「可信性」及「必要性」要件，應認
    為上開證人於警詢中所為之證述，與審判中不符時，其先前
    之陳述具有較可信之特別情況，且為證明犯罪事實存否所必
    要者，得為證據。而該二名證人於偵查中向檢察官所為之證
    述，業經具結，有結文附偵查卷可稽，則證人應擔負偽證罪
    責之情況，且當時被告所委任之舒建中律師亦有在場，有偵
    查筆錄為憑，亦見當時乙○○、丙○○之證述，並無不自由
    之情況，故該二名證人於偵查中向檢察官所為之證述，亦無
    顯不可信之情況，依前開規定，均得作為證據。被告之辯護
    人所辯證人在警詢中之證述無證據能力云云，顯有誤會。
貳、實體部分：
一、訊據上訴人即被告甲○○固坦承於九十四年二月二十一日十
    九時三十分許，在台北市○○○路五七五號郵局前與乙○○
    見面，惟矢口否認有何販賣第一級毒品之犯行，辯稱：伊自
    己本身錢並不是很多，而且假如要是一次向賣方購買海洛因
    的份量比較多的話價格會比較便宜，所以伊才會跟乙○○合
    買毒品，而且都是乙○○打電話給伊說要合買毒品，被查獲
    當天是乙○○打電話叫伊過去的，伊去的時候並沒有帶任何
    毒品，當時查獲之海洛因並不是在伊身上查到，亦非其所有
    ，伊實乃與乙○○合資購買海洛因供作吸食之用云云。
二、經查：
(一)、證人乙○○於偵查中具結證稱：九十四年二月二十一日傍晚
    伊突然又想施用，就打電話給甲○○直接問她說有沒有東西
    ，要在那邊交易，她就直接說有，於是就約在台北市○○○
    路與農安街那邊郵局見面，大約晚上七點半時，她就來了，
    伊離開醫院，醫院有打電話給伊老婆，伊一開始沒有發現丙○○在伊後面，後來甲○○打電話來時，丙○○即將伊電話
    拿走，問伊是否要拿東西，伊就說是，後來丙○○就把電話
    關掉，並問她是否為丁姐，甲○○走過來，丙○○就把甲○○抓住等語（見偵查卷第七十四頁至第七十五頁、第九十四
    頁至第九十五頁），而證人丙○○於偵查及原審審理時亦均
    具結證稱：伊和乙○○是室友，當天伊會到案發地點，是因
    為伊一位蔡姓朋友跟伊說乙○○蹲在郵局那邊不知做什麼，
    伊就跑去看，而乙○○因為一直有吸毒的習慣，伊看到乙○○蹲在那邊，伊就問乙○○，在那邊做什麼，乙○○都不肯
    講，伊逼問乙○○，也不說，後來乙○○的手機響，伊看到
    乙○○講沒幾句，但是講的內容意思是乙○○等的人已經到
    了，伊就直接問乙○○在等誰，當時被告在離伊和乙○○大
    概五、六公尺處的機車旁邊走過來，乙○○也往被告那邊走
    過去，伊就拉住乙○○，乙○○有跟伊承認是要拿毒品，當
    時有警察巡邏經過，伊向警察說有人賣毒品，警察盤查被告
    後，將被告及乙○○帶回派出所，當時被告與乙○○上車後
    ，另外警察詢問伊案發的經過，伊就跟警方說被告出現的地
    方是在機車旁邊，所以警察就在機車旁邊搜索，結果搜索到
    毒品等語（見偵查卷第九十三頁至第九十五頁、原審卷第五
    十三頁），嗣證人丙○○復於本院審理時就重要之點亦為相
    同之證陳，雖有部分其陳稱以警訊中所言為準，惟此當係時
    間相隔年餘，記憶模糊所致。(見本院卷九十五年八月二十
    四日審判筆錄第三頁至第五頁)，核與證人即查獲本案之警
    員丁○○於本院審理時證稱：巡邏途中以為是糾紛，接到丙○○說被告販毒，當時乙○○有坦承買毒品，我們就帶回警
    局，丙○○有告訴我們毒品藏放位置，但不確定是那一部機
    車，我們找了一下就找到，當時被告急著回去，而反抗到底
    ，又是下雨，所以沒有帶被告及乙○○一同去搜索等語 (見
    本院卷九十五年八月二十五日審判筆錄第第五頁、第六頁)
    大致相符，復有偵卷所附查扣一包海洛因於車牌號碼為ＷＹ
    Ｃ-九一六號輕機車座墊下之照片四張可考 (見偵查卷第四
    十六頁、第四十七頁)，核渠等三人之證陳，可知被告係與
    乙○○約好，由被告販賣一小包之海洛因三千元予乙○○，
    並約在案發地之郵局前交付海洛因及現金，嗣因丙○○之發
    現而介入，致發生爭執，被告將毒品海洛因藏置上開機車之
    後座墊下，並由丙○○報案後，警察在案發地之台灣銀行前
    巡邏簽名而隨即趕至，加以將被告逮捕，並在該台機車後座
    墊下搜出扣案之海洛因。且佐以證人乙○○所使用之000
    0000000號之行動電話與被告所使用之000000
    0000號之行動電話通聯記錄中觀之，自當日下午六點多
    起，被告與乙○○二人即有多次密切之聯繫，此亦有通聯紀
    錄及遠傳電信股份有限公司0000000000號用戶年
    籍資料在卷可稽，是被告辯稱伊並未販賣毒品予乙○○及案
    發當日亦未攜帶毒品予被告乙○○云云，應為卸責之詞，而
    不足採。
(二)、再者，警員當場於路旁之車牌號碼為ＷＹＣ-九一六號輕機
    車座墊下發現之物，經送法務部調查局送驗結果為第一級毒
    品海洛因一包（淨重零點九公克，包裝重０點一六公克），
    此有該局調字第０二０００七三一三號函在卷可稽（見偵查
    卷第一三二頁），且查證人丙○○於原審九十五年三月十日
    審理時雖先證稱：「（你有無看到被告把毒品塞到機車夾縫
    中？）沒有，如果有看到的話，我就會在第一時間叫被告把
    毒品拿出來。」，後又證稱：「 (提示警詢的筆錄偵卷第二
    一頁第十三行，你在警詢有講到那個女子自己承認她是丁姐
    ，同時發現該女子將手持之物放置機車後座夾縫，為何與跟
    才的陳述不同？)因為時間比較久，應該以當時警局所講的
    比較正確。」（見原審卷第五十三頁背面、第五十四頁），
    嗣證人丙○○本院審理亦證稱：「 (被告出現後情形？)他
    們相互打招呼，我問對方是否為藥頭，他就跟我承認，被告
    站在機車旁邊，手靠在機車的動作。」、「 (當時乙○○有
    告訴你要拿毒品？)半否認，他不講，我跟他說要報警。」
    、「 (有無看到被告與乙○○有買賣動作？)以當天警察筆
    錄為準。」等語 (見本院卷九十五年八月二十四日審判筆錄
    第四頁、第五頁)，是證人丙○○與被告間並不相識，亦夙
    無間隙宿怨，當無任意設詞誣陷被告之理；況衡之常情，證
    人於警詢中所為供述或指述，距事實發生之時較近，記憶當
    更清晰，而本案證人丙○○先後經原審及本院到庭作證，與
    在製作警詢筆錄之時間已相隔長達一年餘，其記憶當有些不
    清晰，是從證人丙○○之警詢所言，親自見到被告將手持之
    物放至機車座墊後方夾縫內，且嗣後警察亦在該處查到扣案
    之毒品等情；亦與乙○○於警詢中所稱：伊是撥打行動電話
    予甲○○要買海洛因毒品，丁姐就會告訴伊至何處交易，伊
    先將購買毒品之現金交給她之後，她才會告訴伊毒品放在附
    近何處，要伊自行去取」 (見偵查卷第十六頁)相符，此與
    近來一般毒品交易皆採間接迂迴交易取貨之常情相符。是被
    告辯稱上開毒品非其所有，伊過去那裡係要與乙○○一起合
    買毒品云云，乃為卸責之詞，委不足採。
(三)、至於證人乙○○於原審九十五年四月七日審理時雖雖附和被
    告辯詞而證稱：伊只是向被告調貨，並不是跟被告買，只是
    跟被告一起合買比較便宜等語（見原審卷第一○二頁），然
    證人乙○○對警詢筆錄及偵查筆錄係其出於自由意識所為並
    不爭執，而所陳述內容大多一致，且證人乙○○亦與被告間
    夙無間隙，當無任意設詞誣陷被告之理；況衡之常情，證人
    乙○○於警詢及偵查中所為供述或指述，距事實發生之時較
    近，記憶當更清晰，且甫經逮捕，較少權衡利害得失、受他
    人干預或相互勾串供詞之情事，比之事後衡其利害而為防禦
    之翻異言詞，理應更為可採。且佐以證人乙○○於原審九十
    五年四月七日審理與被告二人隔離訊問，結果雙方對於結識
    的經過、平日交往情形、曾否一同施用毒品、對方如何吸用
    毒品、在何處一同吸用毒品、以及合購之方式、合購之份量
    及價格、如何向賣方拿取毒品之供述均不相同（見原審卷第
    九十九頁至第一○六頁），是證人乙○○其嗣於原審審理時
    翻異前詞而為相左之證述，要屬迴護之詞，不足採信。
(四)、再以被告之辯護人所辯，本案查獲之毒品包裝袋為何未鑑定
    是否有被告之指紋乙節。經查：證人即當時查獲之警員丁○○到庭結證，查獲時下雨，當日整天下雨，查獲當時有詢問
    分局鑑識組，他們說沒法鑑定。再經本院將扣案之海洛因一
    包，送法務部調查局鑑定結果，其外包裝袋經處理後，未發
    現有清晰可供比對之指紋，致無法進行比對，有該局九十五
    年八月十五日調科貳字第０九五００三七四七八０號函可據
    。是以查獲當時下雨之天候狀況，被告將扣案之海洛因塞在
    他人之機車後座墊下，且復在被告離去後始查獲之情，該包
    海洛因因雨霖或因雨濕，當不復留有指紋。至於被告之辯護
    人所稱，海洛因毒品既係以夾鏈之塑膠袋包裝，應不致淋濕
    云云，惟依上開法務部調查局所作之鑑定，係針對外包裝鑑
    定有無指紋，並非對內容物鑑定有無指紋，則辯護人此部分
    所辯尚有誤認之處。且嗣後該包海洛因復經查獲之警員觸摸
    及調查局鑑識成分及重量之人員觸摸，已無指紋留存，並無
    違反經驗法則，亦不能因而即認該包海洛因非被告所有。
(五)、被告之辯護人復質疑，查獲該包海洛因時，為何未讓被告在
    場，亦經到本院作證之證人丁○○證陳，被告反抗到底，急
    著回去。且以丁○○所證，丙○○只說「被告將毒品放在附
    近，但不確定在那部機車等語」。是本院認：以被告急著回
    去，而丙○○又只說放在附近之機車，未能明確說出那台機
    車，而讓被告先回警局，始由警員逐台搜索，亦無故意不讓
    被告在場。且以丙○○係隨機看到乙○○在郵局前，正以行
    動電話與丁姐（即被告）聯繫，丙○○並問以行動電話聯繫
    之乙○○，是否要向丁姐買毒品，乙○○說「是」，故應可
    推認該包毒品當非丙○○帶至案發現場；至於查獲之警員，
    係因正在台灣銀行前面巡邏，見到被告、乙○○、丙○○在
    場，以為是糾紛，後來接到電話說被告販毒，故上前查獲，
    亦斷無可能攜帶第一級毒品到現場故為塞於上開機車座墊下
    ，而栽贓於被告，是被告之辯護人所辯並無可取。至於被告
    之辯護人請求向案發地點之郵局調取監視錄影帶，經本院向
    該郵局聯繫，經答覆因時間久，已過保存期限，不復保存，
    有本院之電話公務紀錄可憑。惟本案之事證已明，本院認並
    無必要再參酌該監視錄影，附此敘明。
(六)、此外復有臺北市政府警察局中山分局受理本件報案紀錄、員
    警工作記錄等件在卷可稽，是綜上各情參互觀之，本件事證
    業臻明確，被告販賣第一級毒品未遂之犯行，洵堪認定，依
    法應予論科。
三、論罪部分：
(一)、按販賣毒品罪，並不以販入後復行賣出為必要，只須以營利
    為目的，將毒品販入或賣出，有此其中之一行為，其犯罪即
    告成立。次查「海洛因（Heroin）」為毒品危害防制條例第
    二條第二項第一款所稱之第一級毒品。核被告甲○○所為，
    係犯毒品危害防制條例第四條第一項、第六項之販賣第一級
    毒品海洛因未遂罪。
(二)、被告著手於販賣行為之實行，尚未達於既遂階段即被查獲，
    為未遂犯。被告行為後，依九十四年二月二日修正公布之刑
    法，自九十五年七月一日施行，九十五年七月一日施行修正
    前、後，刑法關於未遂犯之規定均相同。惟未遂犯減輕其刑
    之原規定於第二十六條前段，修正後則改列於第二十五條第
    二項「未遂犯之處罰，以有特別規定者為限，並得按既遂犯
    之刑減輕之」，不論依新舊法之規定，被告均成立未遂犯，
    對被告而言並無有利或不利之情形，亦不生新舊法比較之問
    題，應逕依修正前之刑法第二十六條前段所定之規定，按既
    遂犯之刑度減輕其刑。被告持有第一級毒品海洛因之低度行
    為為販賣第一級毒品海洛因之高度行為所吸收，不另論罪。
(三)、被告僅販賣一小包（淨重０點九公克）之第一級毒品海洛因
    ，然衡其所造成之社會危害性顯然低微，是揆其販賣第一級
    毒品法定最低刑度為無期徒刑，縱本院處以最低刑度猶嫌過
    重，被告在客觀上足引起一般人同情，其法重情輕，應堪憫
    恕，依據大法官釋字第二六三號之意旨，依被告客觀之犯行
    與主觀之惡性二者加以考量，對被告等處以有期徒刑，已符
    犯罪之情狀可憫恕者之情事，並可達防衛社會之目的，本案
    情輕法重，爰適用行為時刑法第五十九條之規定酌量減輕其
    刑，並遞減其刑。復查被告行為後之九十五年七月一日施行
    之修正後刑法第五十九條，為法院就刑之酌減審認標準見解
    之明文化，非屬法律之變更。惟查刑法第六十四條第二項原
    條文規定「死刑減輕者，為無期徒刑，或為十五年以下十二
    年以上有期徒刑。」，修正後該條項規定「死刑減輕者，為
    無期徒刑。」；刑法第六十五條第二項之原條文規定「無期
    徒刑減輕者，為七年以上有期徒刑。」，修正後該條項規定
    「無期徒刑減輕者，為二十年以下十五年以上有期徒刑。」
    ，比較新舊法之規定，新法不利於被告，則均應依修正後刑
    法第二條笫一項前段之規定，適用行為時之法律，併予敘明
    。
四、撤銷改判及科刑：
(一)、原審以被告罪證明確，予以論罪科刑，固非無據。被告上訴
    意旨仍執前詞否認販賣，而為前揭之指摘，固無理由；惟原
    判決就公訴意旨指摘有關被告於九十四年一月三十日起迄九
    十四年二月十四日止另涉販賣第一級毒品海洛因之連續犯部
    分，併予論罪科刑，本院認為要屬不當（理由容於後述）。
    是原判決既有上揭之可議，自屬無可維持，應由本院將原判
    決予以撤銷改判。爰審酌被告為貪圖一時利益，及衡其被告
    之素行、犯罪動機、目的、手段、與販賣第一級毒品海洛因
    僅一次、數量不多、惟販賣第一級毒品海洛因供他人施用，
    對他人身心所生之戕害，並危害社會暨被告犯罪後否認犯行
    等一切情狀，量處如主文第二項所示之刑，以示懲儆。
(二)、扣案之第一級毒品海洛因淨重０點九公克，空包裝０點一六
    公克。其中海洛因淨重０點九公克係查獲之供販賣之第一級
    毒品，爰依毒品危害防制條例第十八條第一項前段之規定宣
    告沒收銷燬之。再查毒品危害防制條例第十九條第一項關於
    沒收之規定，係採義務沒收主義。故犯同條例第四條至第九
    條、第十二條、第十三條或第十四條第一項、第二項之罪者
    ，其供犯罪所用之物或因犯罪所得之財物，均應諭知沒收，
    法院無審酌之餘地，惟應屬於犯人所有為限，最高法院九十
    四年台上字第一七四０號、九十四年度台上字第四二六五號
    裁判意旨參照。而毒品之外包裝有防止毒品裸露、逸出及潮
    濕之功用，並便於攜帶販賣，其係供販賣毒品所用之物，至
    為顯然。是本案扣得之洛因夾鏈空包裝重０點一六公克，係
    供販賣毒品所用之物，亦屬被告所有，有證人丙○○之證述
    可採。揆諸前開說明，應依毒品危害防制條例第十九條第一
    項前段之規定諭知沒收。
(三)、至未查扣之現金三千元，因本案販賣毒品之犯行已為警查獲
    而未遂，仍歸證人乙○○所有，尚非被告犯罪之所得，自無
    庸對被告為宣告沒收。未扣案之被告行動電話000000
    0000號一具（不含SIM卡），係供被告聯絡販賣交易第
    一級毒品所用之物，惟毒品危害防制條例第十九條第一項之
    規定係採相對義務沒收主義，供犯罪所用或因犯罪所得之物
    ，仍應以屬於被告所有者為限，始應予以沒收，本院既查無
    證據證明該行動電話確屬被告所有之物，故不予宣告沒收。
    另SIM卡乃使用者向電信業者申請租用而僅取得其使用權，
    並非申請使用者所有，尚不得宣告沒收，則有最高法院九十
    二年度台上字第六八三六號判決意旨可資參照，故上述行動
    電話內所含之SIM卡一張，依法自不予宣告沒收，併予敘明
    。
五、不另為無罪之諭知部分：
(一)、公訴意旨另以：被告甲○○基於意圖販賣第一級毒品海洛因
    之概括犯意，自民國九十四年一月三十日起迄至同年二月十
    四日止，在臺北市○○○路○段頂好超商附近，以每包第一
    級毒品海洛因售價新台幣（下同）三千元價格，販賣第一級
    毒品海洛因數次予乙○○；嗣於九十四年二月二十一日十九
    時三十分許，於台北市○○○路五七五號郵局前與乙○○為
    販賣交易時，為警查獲，始由乙○○供出甲○○上揭連續販
    第一級毒品之犯行，因而涉有毒品危害防制條例第四條第一
    項之販賣第一級毒品海洛因罪之嫌疑。
(二)、公訴人指訴被告甲○○涉有上揭販賣第一級毒品之犯行，無
    非係以證人乙○○偵查中之指述，並與被告有電話通聯紀錄
    ，與扣案之海洛因一包，及其法務部調查局送驗結果為第一
    級毒品海洛因一包（淨重零點九公克），此有該局調字第０
    二０００七三一三號函在卷可稽等情為主要論述。質諸上訴
    人即被告甲○○堅決否認有何販賣第一級毒品之犯行，辯稱
    ：伊固有吸食毒品之犯行，然自己本身錢並不是很多，只能
    與人一起合買，況伊與乙○○認識係在九十四年一月間在網
    咖認識，伊帶員警到家中搜索亦無第一級毒品海洛因等語。
    經查：
(三)、按犯罪事實應依證據認定之，無證據不得認定其犯罪事實。
    又不能證明被告犯罪者，應諭知無罪之判決，刑事訴訟法第
    一百五十四條第二項、第三百零一條第一項分別定有明文。
    又事實之認定，應憑證據，如未能發現相當證據，或證據不
    足以證明，自不能以推測或擬制之方法，為裁判基礎（最高
    法院四十年臺上字第八六號判例參照）；認定不利於被告之
    事實，須依積極證據，苟積極證據不足為不利於被告之事實
    認定時，即應為有利於被告之認定，更不必有何有利之證據
    （最高法院三十年上字第八一六號判例參照）；而認定犯罪
    事實，所憑之證據，無論直接或間接證據，其為訴訟上之證
    明，須於通常一般之人均不致有所懷疑，而得確信其為真實
    之程序者，始得據之為有罪之認定，倘其證明尚未達到此一
    程度，而有合理性懷疑之存在時，即無從為有罪之認定（最
    高法院七十六年台上字第四九八六號判例參照）。
(四)、按販賣毒品其所侵害社會法益重大，事涉罪名與刑罰甚鉅，
    被告有無販賣毒品自應審慎為之，尤應採嚴格證據主義。本
    院稽之全卷，有關公訴人所指被告上揭連續販賣毒品之犯行
    ，僅有證人乙○○一人之片面指述，且觀證人乙○○之供述
    ，前後亦屬不一，例如於警詢時指稱我第一次是九十三年十
    一月下旬在忠孝東路三段頂好超商前向被告買的（見偵查卷
    第十八頁），此即與公訴意旨所載被告自九十四年一月起即
    販賣第一級毒品不符。又證人乙○○於檢察官訊問時，或證
    稱：我向丁姐調貨六、七次（見偵查卷第七十六頁），或證
    稱：跟被告買過二、三十次，每次買三千元等語（見偵查卷
    第九十五頁），復於原審審理時乙○○雖再證稱：伊請甲○○拿毒品六、七次，她是順便幫我拿，伊再錢給她，有三千
    、有五千，於需要的時候，有打電話給被告等情（見原審卷
    第一○二頁背面、第一○三頁），綜觀證人乙○○上開不一
    而前後矛盾之證述，實難作為論罪之憑據。再者，就該段時
    間被告販賣毒品予乙○○之細節，諸如地點、方法、手段、
    買入或賣出，數量、金額及其營利若干、有無查扣毒品可供
    鑑定或其販毒之工具（秤子、包裝袋）等均付之闕如。復佐
    以員警於被告甲○○住所搜索，亦無相關販賣毒品之事證或
    相關證物可供佐證，此於偵卷可按（見偵查卷第三十二頁）
    ，足證被告上開犯行，自屬不能證明。
(五)、至於公訴人指述被告與乙○○之通聯紀錄自九十四年一月三
    十日至同年二月十四日，每日均有通聯，而被告所使用之行
    動電話之基地台位置，大部分在忠孝東路三段三０三號附近
    ，惟通聯紀錄，僅表示二人之間有聯絡事宜或聊天之舉，既
    無監聽譯文，尚難據以認定被告與乙○○二人之聯絡，即係
    在聯絡販毒或買毒之事宜。至於扣得之毒品係九十四年二月
    二十一日之販賣第一級毒品之犯行，業如上開被告有罪判決
    之論述，然與此公訴人公訴意旨所指述之連續販賣第一級毒
    品海洛因無涉。
(六)、綜上所述，公訴人上揭所舉證之事項，不足作為被告有罪之
    認定，僅有合理之懷疑而已；此外，尚無其他積極證據足證
    被告有公訴人所指之販毒行為，自屬不能證明被告犯罪，惟
    因檢察官認此與前揭有罪部分有連續犯之裁判上一罪關係，
    爰不另為無罪之諭知。
據上論斷，應依刑事訴訟法第三百六十九條第一項前段、第三百
六十四條、第二百九十九條第一項前段，毒品危害防制條例第四
條第一項、第六項、第十八條第一項前段、第十九條第一項前段
，刑法第二條第一項前段、第十一條、第五十九條、修正前刑法
第二十六條前段，判決如主文。
本案經檢察官劉文水到庭執行職務。
中    華    民    國    95    年    9     月    5     日
                  刑事第十四庭  審判長法  官  蘇隆惠
                                      法  官  林瑞斌
                                      法  官  林秀鳳
以上正本證明與原本無異。
如不服本判決，應於收受送達後十日內向本院提出上訴書狀，其
未敘述上訴之理由者並得於提起上訴後十日內向本院補提理由書
（均須按他造當事人之人數附繕本）。
                                      書記官  耿鳳君
中    華    民    國    95    年    9     月    6     日


司法院資訊處製作；財團法人民間司法改革基金會備份。
